【裁判字號】    98,台上,6158
【裁判日期】    981022
【裁判案由】    搶奪
【裁判全文】
最高法院刑事判決            九十八年度台上字第六一五八號
上  訴  人  甲○○
上列上訴人因搶奪案件，不服台灣高等法院台中分院中華民國九
十八年八月三十ㄧ日第二審判決（九十八年度上訴字第一七九一
號，起訴案號：台灣台中地方法院檢察署九十八年度偵字第一０
三五九、一一三五一號），提起上訴，本院判決如下：
    主  文
上訴駁回。
    理  由
按刑事訴訟法第三百七十七條規定，上訴於第三審法院，非以判
決違背法令為理由，不得為之。是提起第三審上訴，應以原判決
違背法令為理由，係屬法定要件。如果上訴理由書狀並未依據卷
內訴訟資料，具體指摘原判決不適用何種法則或如何適用不當，
或所指摘原判決違法情事，顯與法律規定得為第三審上訴理由之
違法情形，不相適合時，均應認其上訴為違背法律上之程式，予
以駁回。本件原判決係以依刑事訴訟法第三百五十條、第三百六
十一條、第三百六十二條、第三百六十七條規定，不服地方法院
之第一審判決而上訴者，須提出上訴書狀，並應敘述具體理由，
為上訴必備之程式；其所提出之書狀未敘述上訴理由，或僅曾以
言詞陳述上訴理由者，均應於上訴期間屆滿後二十日內補提理由
書於第一審法院。第一審法院經形式審查，認逾期未補提上訴理
由者，應定期間先命補正；逾期未補正者，為上訴不合法律上之
程式，應以裁定駁回。倘已提出上訴理由，但所提非屬具體理由
者，則由第二審法院以上訴不合法律上之程式，判決駁回。而所
謂具體理由，必係依據卷內既有訴訟資料或提出新事證，指摘或
表明第一審判決有何採證認事、用法或量刑等足以影響判決本旨
之不當或違法，而構成應予撤銷之具體事由，始克當之（例如：
依憑證據法則具體指出所採證據何以不具證據能力，或依憑卷證
資料，明確指出所為證據證明力之判斷如何違背經驗、論理法則
）；倘僅泛言原判決認定事實錯誤、違背法令、量刑失之過重或
輕縱，而未依上揭意旨指出具體事由，或形式上雖已指出具體事
由，然該事由縱使屬實，亦不足以認為原判決有何不當或違法者
（例如：對不具有調查必要性之證據，法院未依聲請調查亦未說
明理由，或援用證據不當，但除去該證據仍應為同一事實之認定
），皆難謂係具體理由，俾與第二審上訴制度旨在請求第二審法
院撤銷、變更第一審不當或違法之判決，以實現個案救濟之立法
目的相契合，並節制濫行上訴。第一審判決論處上訴人甲○○犯
搶奪罪三罪（均累犯）之罪刑，並定其應執行刑。上訴人不服，
提起第二審上訴，然其上訴理由僅謂：上訴人於警詢時精神恍惚
，係遭警方之誘導始為自白；其長期罹犯精神疾病，致作出違背
常理之事；且上訴人就第一審判決犯罪事實一（二）、（三）之
犯行部分，已坦承不諱，欲奉養年老父母，請求從輕量刑云云。
並未依據卷內既有訴訟資料或提出新事證，指摘或表明第一審判
決有何採證認事、用法或量刑等足以影響判決本旨之不當或違法
，而構成應予撤銷之具體事由。進而認上訴人提起之第二審上訴
未以書狀敘述具體理由，而依上開規定，不經言詞辯論，判決駁
回其在第二審之上訴。上訴人第三審上訴意旨略謂：（一）、第
一審判決犯罪事實（以下稱事實欄）一（一）、（二）部分，因
警方遲未能破案，適因上訴人犯事實欄一（三）之罪，且騎用友
人之機車，警方遂令上訴人認罪，否則要對車主做筆錄，上訴人
不得已始順警方之意而陳述。（二）、事實欄一（一）之犯行，
係因上訴人於著手後中止犯意而防止結果發生，原判決未依規定
減輕或免除其刑，顯有違法。（三）、事實欄一（三）部分，上
訴人並無事先勘查目標、預先規劃，而係依警方之授意所述，且
事發後已將金項鍊歸還被害人。（四）、上訴人在原審主張患有
精神疾病，於前案假釋後仍持續就醫，原判決對此部分不予採信
，顯有違背論理法則。（五）、原審僅參考警詢筆錄即予定罪，
而未予上訴人就證據表示意見及辯論之機會，其程序顯有違法等
語。惟按，原判決係以上訴人之第二審上訴書狀未敘述具體理由
，依刑事訴訟法第三百六十七條、第三百七十二條規定，不經言
詞辯論，維持第一審論以搶奪罪（三罪）罪刑之判決，駁回上訴
人在第二審之上訴。上訴意旨指摘原審未予上訴人就證據表示意
見及辯論之機會，程序顯有違法云云，應屬誤會。其餘上訴意旨
，則未依據卷證資料，就原審以不合法律上程式為由而駁回第二
審上訴之判決，究有如何違背法令情形，為具體指摘，亦非適法
上訴第三審之理由。依首開說明，本件上訴顯屬違背法律上之程
式，應予駁回。
據上論結，應依刑事訴訟法第三百九十五條前段，判決如主文。
中    華    民    國  九十八  年    十    月  二十二  日
                      最高法院刑事第五庭
                          審判長法官  陳  正  庸
                                法官  林  秀  夫
                                法官  宋      祺
                                法官  陳  祐  治
                                法官  林  瑞  斌
      本件正本證明與原本無異
                                      書  記  官
中    華    民    國  九十八  年    十    月  二十七  日
                                                      v


司法院資訊處製作；財團法人民間司法改革基金會備份。
